臺灣臺北地方法院刑事判決　　　　　　　 94年度訴字第637號
公　訴　人　臺灣臺北地方法院檢察署檢察官
被　　　告　甲○○
　　　　　　丙○○
共　　　同
選任辯護人　丁中原律師
　　　　　　沈妍伶律師
　　　　　　蔡吉記律師
上列被告因貪污等案件，經檢察官提起公訴（九十四年度偵字第
六八三○號）及移送併辦（九十四年度偵字第一一○五九號），
本院判決如下：
    主  文
甲○○、丙○○共同依據法令有調查職務之人員，對於違背職務
之行為，要求賄賂，各處有期徒刑拾年陸月，均褫奪公權伍年。
    事  實
一、甲○○、丙○○均係臺北市政府警察局萬華分局東園街派出
　　所（下稱東園街派出所）之員警，均為依據法令從事公務之
    人，亦為刑事訴訟法規定之司法警察，依法有行使協助偵查
    犯罪之職權，於依法逮捕通緝犯後，有將通緝犯解送檢察官
    、開始調查犯罪及即時訊問被逮捕到場人之義務，被逮捕之
    通緝犯亦有即時接受訊問之權利。又臺灣臺北地方法院檢察
    署最新發布通緝人犯詳細資料，如警察機關電腦連線尚無通
    緝資料時，員警可至臺灣臺北地方法院檢察署一樓法警值勤
    中心，登錄「警察機關抄錄通緝資料登記簿」登記日期、時
    間、單位、職級、姓名後，抄錄或影印通緝書，便利查獲通
    緝犯之警察機關製作移送書。甲○○平日與臺灣臺北地方法
    院檢察署法警李國棟熟識，為取得最新人犯通緝資料，經常
    委由李國棟將臺灣臺北地方法院檢察署代理法警長黃乾振於
    每日下午四時許，依臺灣臺北地方法院檢察署發布通緝資料
    製作之人犯通緝資料一覽表影印後傳真至甲○○服務之東園
    街派出所00000000號傳真機接收，俾使甲○○在第
    一時間即得知悉臺灣臺北地方法院檢察署當日最新發布人犯
    通緝名冊，以協助甲○○製造查獲通緝犯之績效；自民國九
    十三年六月間某日起迄九十四年一月止，甲○○更曾六次委
    託李國棟以「甲○○」名義登載於上開臺北地方法院檢察署
    警察機關抄錄通緝資料登記簿，以協助甲○○影印特定人犯
    通緝書。甲○○於九十三年九月十三日下午四時三十五分許
    ，循往例委託李國棟將臺灣臺北地方法院檢察署當日所有含
    特定通緝人犯乙○○之出生年月日、地址及身分證字號之人
    犯通緝資料一覽表傳真至東園街派出所，甲○○遂於當日下
    午四時三十五分至三十六分之第一時間已全然知悉乙○○為
    依法通緝之人，因甲○○之前曾處理過乙○○自殺案件而與
    乙○○及乙○○之父許慶明相識，於知悉乙○○刻因殺人未
    遂、販賣毒品等案件，有長達十餘年之有期徒刑需要執行，
    見獵心喜，竟與丙○○共同基於對於違背職務之行為要求賄
    賂之犯意聯絡，由甲○○旋自當日下午四時三十六分五十九
    秒起至七時八分十五秒止，以其持有之行動電話門號000
    0000000號密集撥打乙○○持有之行動電話門號00
    00000000號達十次，企圖聯絡乙○○到案，惟乙○○均無回應，而於當日下午四時五十五分四十三秒，在東園
    街派出所內，丙○○亦以其行動電話門號00000000
    00號撥打乙○○之父許慶明之住宅市內電話（○二）00
    000000號，通知乙○○之父許慶明，請其聯絡乙○○
    到案，嗣於當日晚上八時零分四十六秒，乙○○以其持有之
    另一支行動電話門號0000000000號撥打甲○○持
    有之行動電話門號0000000000號以聯絡甲○○，
    適因甲○○與丙○○已於當日晚上七時許，前往華中橋下，
    參加當地土地公慶生廟會宴席，因周遭聲音太吵，甲○○乃
    於當日晚上八時一分二十三秒回撥乙○○持有之行動電話門
    號0000000000號，並告知乙○○稱：有好康的，
    而約乙○○至華中橋下見面，乙○○於當日晚上八時二十四
    分許，抵達約定地點與甲○○及丙○○見面，見面後，甲○○及丙○○乃詢問乙○○：最近在從事何職？乙○○告以：
    與朋友在談砂石的生意等語；三人旋各自騎機車返回東園街
    派出所內。於乙○○與警員進入派出所後，甲○○為進一步
    明瞭乙○○通緝之詳細資料，乃前往二樓，相繼於八時四十
    四分三十九秒、八時四十八分十三秒及九時零五分零七秒，
    分別撥打三通行動電話予李國棟，委請李國棟將臺灣臺北地
    方法院檢察署「乙○○」之通緝書，傳真到派出所內，以利
    製作移送書，時李國棟適值臺灣臺北地方法院檢察署內勤岡
    股檢察官開庭之際，乃乘隙於當日晚上八時五十分，抽空前
    往該署一樓法警值勤中心室內，以員警「甲○○」之名義，
    代理甲○○登載於臺灣臺北地方法院檢察署警察機關抄錄通
    緝資料登記簿內，將乙○○之通緝書加以影印後，傳真到東
    園街派出所內，交付甲○○收執；同時，丙○○方正式告知
    乙○○遭通緝之事，乙○○知悉其為通緝犯後，心生不悅，
    認為：警察既然已經知道其已遭通緝，大可以在電話裏正式
    告知，何必到派出所再告知？乃於當日晚上九時九分許三秒
    時，以其0000000000號行動電話致電予當時亦在
    東園街派出所之甲○○，並問：你們到底要怎樣等語，甲○○於收受李國棟傳真之乙○○通緝書而取得隨時可移送通緝
    犯之程序後，乃於當日晚上九時零九分許，與丙○○、乙○○一同走出東園街派出所，在東園街派出所與臺北市立圖書
    館東園分館間之人行道上約六至十分鐘餘，甲○○先向乙○○稱：既然你有事情要處理，先放你走沒關係，如果在萬華
    地區被臨檢時，可打電話給他。並問乙○○稱：知不知道丙○○的電話，乙○○回稱：不知道。甲○○於是將丙○○的
    行動電話號碼0000000000號告訴乙○○，乙○○
    乃當場即九時十六分四十四秒試撥打丙○○之上開行動電話
    門號後，丙○○接續稱：十天之內要準備二十〔意指新臺幣
    （下同）二十萬元之意〕，如果有什麼別項消息（指要乙○○陳報有關有何人吸毒或販毒情資之意），要與他們聯絡，
    報給他做成績。又稱：不要心存僥倖，人不要不見了，我要
    找到你很快等語，而共同違背職務任由乙○○離去。因甲○○及丙○○始終無法聯絡乙○○，乃透過乙○○之父許慶明
    之通報，於九十三年十月二十日上午十一時乙○○返回住處
    後，趕往乙○○住處，將乙○○逮捕歸案，乙○○到案後，
    心有未甘，乃於九十三年十月二十七日在觀察勒戒處所中，
    具狀供出上情。
二、案經臺灣臺北地方法院檢察署檢察官自動檢舉偵查起訴及移
    送併案審理。
    理  由
一、訊據被告甲○○、丙○○固承認被告甲○○平日為取得最新
    人犯通緝資料，經常委由李國棟將每日臺灣臺北地方法院檢
    察署發布通緝資料製作之人犯通緝資料一覽表影印後傳真至
    東園街派出所。被告甲○○、丙○○於九十三年九月十三日
    下午曾以其各自持有之行動電話陸續聯絡證人乙○○未果，
    嗣於當日晚上八時一分二十三秒，被告甲○○與證人乙○○
    聯絡並約證人乙○○至華中橋下見面，見面後，三人旋各自
    騎機車返回東園街派出所內，嗣後並任由證人乙○○離去。
    被告甲○○於當晚曾分別撥打三通行動電話與李國棟聯絡，
    李國棟乃於當日晚上八時五十分，前往臺灣臺北地方法院檢
    察署一樓法警值勤中心室內，以員警「甲○○」之名義，代
    理被告甲○○登載於臺灣臺北地方法院檢察署警察機關抄錄
    通緝資料登記簿內，將證人乙○○之通緝書加以影印後，傳
    真到東園街派出所內，交付被告甲○○收執。於九十三年十
    月二十日上午十一時乙○○返回住處後，被告甲○○、丙○○旋即趕往證人乙○○住處，將證人乙○○逮捕歸案等事實
    ，惟被告甲○○辯稱：證人乙○○於九十三年九月十三日前
    二、三天與伊聯絡，表示要提供一位通緝犯之情資予伊，伊
    與之於九月十三日當晚相約在華中橋下之廟會餐宴見面後，
    轉往東園街派出所泡茶，證人乙○○當時要求派出所要提供
    二、三千元不等之線民費，但為伊以尚未將該通緝犯緝到案
    為由拒絕，證人乙○○即於當日晚上八時四十分左右離開東
    園街派出所，伊等不可能向證人乙○○索賄，且證人乙○○
    離開東園派出所時，伊等根本不知道證人乙○○已被通緝，
    伊直至證人乙○○離開東園街派出所後，方與證人李國棟聯
    絡，請求證人李國棟將通緝人犯一覽表傳真予伊，並口頭詢
    問證人李國棟轄區內有無通緝犯時，經由證人李國棟提及證
    人乙○○姓名，伊才要求證人李國棟速將乙○○通緝書傳真
    至派出所云云；被告丙○○辯稱：伊不可能向證人乙○○索
    賄，且證人乙○○離開東園派出所時，伊根本不知道證人乙○○已被通緝，直至證人乙○○離開東園街派出所後，被告
    甲○○將證人乙○○通緝書傳真本給伊看，伊才知道證人乙○○遭通緝一事云云。經查：
（一）被告甲○○、丙○○均係東園街派出所之員警，均為依據
      法令從事公務之人，亦為刑事訴訟法規定之司法警察，依
      法有行使協助偵查犯罪之職權，於依法逮捕通緝犯後，有
      將通緝犯解送檢察官、開始調查犯罪及即時訊問被逮捕到
      場人之義務，被逮捕之通緝犯亦有即時接受訊問之權利。
      又臺灣臺北地方法院檢察署最新發布通緝人犯詳細資料，
      如警察機關電腦連線尚無通緝資料時，員警可至臺灣臺北
      地方法院檢察署一樓法警值勤中心，登錄「警察機關抄錄
      通緝資料登記簿」登記日期、時間、單位、職級、姓名後
      ，抄錄或影印通緝書，便利查獲通緝犯之警察機關製作移
      送書。被告甲○○平日與臺灣臺北地方法院檢察署法警李
      國棟熟識，為取得最新人犯通緝資料，經常委由證人李國
      棟將證人即臺灣臺北地方法院檢察署代理法警長黃乾振於
      每日下午四時許，依臺灣臺北地方法院檢察署發布通緝資
      料製作之人犯通緝資料一覽表影印後傳真至被告甲○○服
      務之東園街派出所00000000號傳真機接收，俾使
      被告甲○○在第一時間即得知悉臺灣臺北地方法院檢察署
      當日最新發布人犯通緝名冊，以協助被告甲○○製造查獲
      通緝犯之績效；自九十三年六月間某日起迄九十四年一月
      止，被告甲○○曾六次委託李國棟以「甲○○」名義登載
      於上開臺北地方法院檢察署警察機關抄錄通緝資料登記簿
      ，以協助被告甲○○影印特定人犯通緝書等事實，業據被
      告甲○○、丙○○於警詢、偵查及本院審理中坦承不諱，
      復經證人黃乾振及李國棟於九十四年五月五日偵查中證述
      明確（九十四年偵字第六八三○號偵查卷第五○頁至第五
      二頁），並有臺灣臺北地方法院檢察署警察機關抄錄通緝
      資料登記簿一本、臺灣臺北地方法院檢察署法警室新收人
      犯登記簿一本及人犯通緝資料一覽表等件在卷可資佐證，
      應堪認定。
（二）按司法警察機關請求提供通緝資料者，應帶同人犯或攜人
      犯之身分證明文件正本，尤司法警察親至本署法警室登簿
      後，始得予以提供，臺灣臺北地方法院檢察署法警室勤務
      準則第二十四條第二項前段定有明文。查證人李國棟於九
      十四年五月五日偵查中到庭具結證稱：伊於九十三年九月
      十三日下午四時三十五分，撥打電話予被告甲○○，告知
      其等伊拿到臺灣臺北地方法院檢察署當日所有含特定通緝
      人犯乙○○之出生年月日、地址及身分證字號之人犯通緝
      資料一覽表就會傳真至東園街派出所，而於當日晚上八時
      四十四分許，被告甲○○請伊傳真通緝書，伊於掛掉電話
      後，至勤務中心影印證人乙○○之通緝書，然後再傳真等
      語（九十四年偵字第六八三○號偵查卷第五○頁至第五二
      頁參照）；證人乙○○於本院九十四年十二月十二日審理
      期日中到庭結證稱：被告二人將伊騙回派出所，當時被告
      甲○○到二樓聯絡說要打通緝資料，伊跟被告丙○○在樓
      下泡茶聊天，結果被告丙○○跟伊說伊從當天開始被通緝
      ，等被告甲○○將資料拿下來後，伊等再到外面去，也就
      是所謂的通緝資料等語明確，足認被告甲○○、丙○○於
      九十三年九月十三日下午四時三十六許，即已知證人乙○○為臺灣臺北地方法院檢察署通緝之事實。被告甲○○雖
      辯稱伊當晚六、七點時，在外面參加廟會，不可能收到傳
      真資料，伊於當晚八時五十分後再度請證人李國棟傳真通
      緝人犯一覽表，傳了三次才傳真過來云云；被告丙○○辯
      稱伊不知道證人乙○○何時被通緝云云，惟核與上開證人
      李國棟、乙○○所述不符，且被告甲○○自當日下午四時
      三十六分五十九秒起至七時八分十五秒止，以其持有之行
      動電話門號0000000000號密集撥打證人乙○○
      持有之行動電話門號0000000000號達十次，而
      被告丙○○於當日下午四時五十五分四十三秒，在東園街
      派出所內，亦曾以其行動電話門號0000000000
      號撥打許慶明之住宅市內電話（○二）00000000
      號等情，為被告甲○○、丙○○所是認，並有臺灣大哥大
      股份有限公司雙向通聯資料查詢等件（九十三年他字第七
      九八一號偵查卷第二二五頁至第二三○頁參照）可佐‧苟
      被告甲○○、丙○○並非係已得知證人乙○○已為臺灣臺
      北地方法院檢察署通緝，以被告甲○○即將出國旅遊，被
      告甲○○、丙○○當日勤務、外務（參加廟會）繁忙之情
      形，何以須如此頻繁密集地撥打行動電話欲與證人乙○○
      聯絡？又何須於當日晚間即約證人乙○○外出見面？是被
      告所辯均不足採信。
（三）按被告甲○○、丙○○明知證人乙○○已遭通緝，依刑事
      訴訟法第八十七條規定，司法警察官得拘提被告或逕行逮
      捕之，被告甲○○、丙○○捨此不為，顯有違背其擔任司
      法警察之職務，亦足認定。又拘提或因通緝逮捕之被告，
      應即解送指定之處所。被告或犯罪嫌疑人因拘提或逮捕到
      場者，應即時訊問，刑事訴訟法第九十一條前段、第九十
      三條第一項分別定有明文。被告甲○○、丙○○身為東園
      街派出所員警發現通緝犯後，竟未依法將之解送指定之處
      所，亦未即時訊問，於向證人乙○○索取賄賂二十萬元後
      ，即任令乙○○離去，顯違背司法警察上開逮捕通緝犯之
      作為義務，而有違背職務之情形甚為明確，應堪認定。
（四）又證人乙○○於本院九十四年十二月十二日審理期日中到
      庭亦到庭證稱：伊跟被告二人在派出所前講了差不多三分
      鐘左右，被告甲○○叫伊十天內準備二十萬元，也就是九
      月二十二日前跟他們聯絡，且給伊被告丙○○電話，並叫
      伊試撥，且被告丙○○還跟伊說不要以為沒有跟他們聯絡
      ，他們就拿伊沒輒，所以當天伊只有試撥電話給被告丙○○一次而已等語綦詳，而證人丁○○亦於本院同一審理期
      日中到庭證稱：證人乙○○從派出所走出來，走了一百多
      公尺伊才跟過去，證人乙○○就當場跟伊說那兩個人（指
      本案被告二人）是警察，還說糟了以後會死得很難看，本
      案被告二人要證人乙○○十天之內要大約二十萬元的錢，
      這十天要去哪裡拿錢，十天之內如果沒有這二十萬繳出來
      ，一定會很慘等語。是被告甲○○、丙○○確有以不當場
      逮捕證人乙○○此一違背職務之事向證人乙○○要求賄賂
      之行為，應堪認定。被告甲○○、丙○○雖辯稱整件事情
      是證人乙○○挾怨報復云云，惟縱如被告甲○○、丙○○
      所述，證人乙○○曾向其等要求線民費而未果，惟證人乙○○與其等非有何不共戴天之仇恨，何以甘冒誣告、偽證
      之風險誣指被告甲○○、丙○○涉有前開犯行。再者，苟
      被告甲○○、丙○○未向證人乙○○要求賄賂，被告甲○○、丙○○與證人乙○○相約見面時，既已知證人乙○○
      已為臺灣臺北地方法院檢察署所通緝，已如前述，何以不
      將證人乙○○逮捕歸案？是被告甲○○、丙○○所辯均不
      足採信。
（五）綜上所述，被告甲○○、丙○○前開所辯均屬事後卸責之
      詞，不足採信，本件事證明確，被告犯行均堪予認定，應
      均依法論科。
二、被告甲○○、丙○○均係東園街派出所）之員警，均為依據
    法令從事公務之人，亦為刑事訴訟法規定之司法警察，依法
    有行使協助偵查犯罪之職權，於依法逮捕通緝犯後，有將通
    緝犯解送檢察官、開始調查犯罪及即時訊問被逮捕到場人之
    義務，被逮捕之通緝犯亦有即時接受訊問之權利。核被告甲○○、丙○○所為，均係犯貪污治罪條例第四條第一項第五
    款之對於違背職務之行為要求賄賂罪，被告二人間就違背職
    務要求賄賂罪部分，有犯意連絡及行為分擔，為共同正犯。
    又被告二人為職司調查職務之司法警察，犯貪污治罪條例第
    四條第一項第五款之罪，依同法第七條之規定，應加重其刑
    至二分之一。惟最重本刑為無期徒刑部分，依法不得加重。
    爰審酌被告等之犯罪動機、目的、手段、所生之危害，及身
    為警員，本負有調查犯罪之職務，未能克盡職責，竟向通緝
    犯要求賄賂，犯罪後飾詞推諉等一切情狀，各量處如主文所
    示之刑，並均依貪污治罪條例第十七條規定，宣告褫奪公權
    五年，以資懲儆。
三、公訴意旨另以：證人乙○○與被告甲○○、丙○○進入派出
    所後，被告丙○○正式告知證人乙○○遭通緝之事，並將證
    人乙○○留置在一樓，而逮捕通緝犯證人乙○○，拘束其自
    由，不得任意離去，嗣後被告甲○○、丙○○共同基於縱放
    人犯之犯意聯絡，與證人乙○○共同走出派出所，被告甲○○向證人乙○○表示：既然你有事情要處理（指砂石業），
    先放你走沒關係，如果在萬華地區被臨檢時，可打電話給他
    等語，而縱放依法逮捕之乙○○，因認被告甲○○、丙○○
    涉有刑法第一百六十三條第一項之縱放人犯罪嫌云云。惟查
    刑法第一百六十三條第一項之罪，其行為客體須為依法遭逮
    捕之人而言，而所謂依法逮捕之人，係指依法逮捕之現行犯
    、通緝犯，及持法官、檢察官之拘票而拘捕之人而言。然證
    人乙○○於本院上開審理期日中到庭證述：被告二人當天並
    無當場實施逮捕伊，伊進入派出所後，直至離開派出所為止
    ，均留在一樓泡茶區的沙發上，當時被告丙○○與伊一起在
    那邊泡茶聊天。伊亦是自己離開派出所的等語，堪認證人乙○○當日並未為被告甲○○、丙○○二人所逮捕拘禁，自不
    屬公務員職務上依法逮捕拘禁之人，是被告等上開所為，核
    與縱放人犯罪之構成要件有間。此外，復查無其他積極證據
    足以證明被告等有公訴人所指縱放人犯之犯行，自屬不能證
    明被告等犯罪，惟檢察官認此部分與前揭判決有罪部分有方
    法結果之牽連關係，為裁判上一罪，爰不另為無罪之諭知。
據上論斷，應依刑事訴訟法第二百九十九條第一項前段，貪污治
罪條例第二條前段、第四條第一項第五款、第七條、第十七條、
第十九條，刑法第十一條前段、第二十八條、第三十七條第二項
，判決如主文。
本案經檢察官陳以敦到庭執行職務
中　　華　　民　　國　九十四　年　 十二 　月   三十 　日
   　　　　　　　　臺灣臺北地方法院刑事第二庭
                       審判長法  官  吳孟良
                             法  官  蘇嘉豐
                             法　官　雷淑雯
以上正本證明與原本無異。
如不服本判決，應於判決送達後十日內向本院提出上訴狀（應抄
附繕本）。
　　　 　　　　　　　　　　　書記官　林碧華
中　　華　　民　　國　九十四　年　 十二 　月   三十 　日
附錄：本案論罪科刑法條全文
貪污治罪條例第四條
有下列行為之一者，處無期徒刑或十年以上有期徒刑，得併科新
臺幣一億元以下罰金：
一　竊取或侵占公用或公有器材、財物者。
二　藉勢或藉端勒索、勒徵、強占或強募財物者。
三　建築或經辦公用工程或購辦公用器材、物品，浮報價額、數
　　量、收取回扣或有其他舞弊情事者。
四　以公用運輸工具裝運違禁物品或漏稅物品者。
五　對於違背職務之行為，要求、期約或收受賄賂或其他不正利
　　益者。
前項第一款至第四款之未遂犯罰之。
